【裁判字號】    96,交易,720
【裁判日期】    970509
【裁判案由】    公共危險
【裁判全文】
臺灣臺北地方法院刑事判決            96年度交易字第720 號
公  訴  人  臺灣臺北地方法院檢察署檢察官
被      告  丙○○
上列被告因公共危險案件，經檢察官提起公訴（96年度偵字第10
895號），本院判決如下：
    主  文
丙○○無罪。
    理  由
一、公訴意旨略以：被告丙○○於民國96年5 月11日晚間10時許
    ，在臺北縣深坑鄉幼香園飲用啤酒後，明知其服用酒類後控
    制力及注意力已達不能安全駕駛動力交通工具之程度，猶駕
    駛車牌號碼1950─DY號自用小客車自上址出發，於翌（12）
    日凌晨零時30分，途經臺北縣石碇鄉○○路與楓林路口，為
    警實施攔檢稽查，並施以酒精測試器測得丙○○呼氣所含酒
    精濃度達每公升0.68毫克而查獲，因認被告涉犯刑法第185
    條之3之服用酒類致不能安全駕駛動力交通工具罪嫌。
二、按犯罪事實應依證據認定之，無證據不得認定犯罪事實；又
    不能證明被告犯罪者，應諭知無罪之判決，刑事訴訟法第15
    4 條第2 項、第301 條第1 項分別定有明文。又事實之認定
    ，應憑證據，如未能發現相當證據，或證據不足以證明，自
    不能以推測或擬制之方法，為裁判基礎；且認定不利於被告
    之事實須依積極證據，苟積極證據不足為不利於被告事實之
    認定時，即應為有利於被告之認定，更不必有何有利之證據
    ；另認定犯罪事實所憑之證據，雖不以直接證據為限，間接
    證據亦包括在內，然無論直接證據或間接證據，其為訴訟上
    之證明，須於通常一般之人均不致有所懷疑，而得確信其為
    真實之程度者，始得據之為有罪之認定，倘其證明尚未達到
    此一程度，而有合理之懷疑存在，無從使事實審法院得有罪
    之確信時，即應由法院為諭知被告無罪之判決（最高法院40
    年台上字第86號、30年上字第816 號、76年台上字第4986號
    判例可資參照）。又按刑事訴訟法第156條第2項規定：「被
    告或共犯之自白，不得作為有罪判決之唯一證據，仍應調查
    其他必要之證據，以察其是否與事實相符」，其立法旨意乃
    在防範被告自白或共犯之虛擬致與真實不符，故對自白在證
    據上之價值加以限制，明定須藉補強證據以擔保其真實性。
    又上開所謂共犯，應包括任意共犯及必要共犯，因利用共犯
    之自白或其他不利於己之陳述，為認定被告犯罪之證據，不
    特與利用被告自己之自白作為其犯罪之證明同有自白虛偽性
    之危險，亦不免有嫁禍於被告而為虛偽供述之危險。再法院
    就被告本人之案件調查共同被告時，該共同被告準用有關人
    證之規定，刑事訴訟法第287條之2復定有明文，該法條既稱
    準用有關人證之規定，則法院就被告本人之案件調查共同被
    告時，該共同被告雖準用有關證人之規定而予具結，但應不
    影響其仍為共同被告之身分，故此時應仍有刑事訴訟法第15
    6條第2項規定之適用；再者，刑事訴訟法第156條第2項之所
    謂補強證據，係指除該自白本身之外，其他足以證明該自白
    之犯罪事實確具有相當程度真實性之證據而言，雖所補強者
    ，非以事實之全部為必要，但亦須因補強證據之質量，與自
    白之相互利用，足使犯罪事實獲得確信者，始足當之。兩名
    以上共犯之自白，不問是否屬於同一程序（共同被告），縱
    所述內容一致，仍屬自白之範疇，究非自白以外之其他必要
    證據，故此之所謂補強證據，應求諸於共犯自白以外，實際
    存在之有關被告與犯罪者間相關聯之一切證據；必共犯之自
    白先有補強證據，而後始得以該自白為被告或其他共犯自白
    之補強證據，殊不能逕以共犯兩者之自白相互間作為證明其
    中一方所自白犯罪事實之補強證據（最高法院93年度臺上字
    第5560號、96年度臺上字第7105號判決意旨可供參照）。
三、公訴人認被告涉犯上開罪嫌，無非以被告丙○○坦承有於上
    開時地飲酒之事實，與證人即當時查獲本案之員警施偉東於
    偵訊時結證稱：「... 在庭上穿紅色衣服是從駕駛座下來的
    男子（指丙○○），穿白色衣服是從副駕駛座下來男子（指
    丁○○），我們盤查時，駕駛人就不承認車子是他開的. 」
    等情，及證人丁○○對於何以員警會故意誣指被告涉案一情
    ，頻頻回以：不知該如何說、車子是渠開的等語，並衡情若
    證人丁○○為駕駛人，員警焉有故意誣指被告涉案之理？此
    外，復有被告為警查獲時其吐氣所含酒精成分測試值、生理
    平衡檢測表、刑法第185條之3案件測試觀察紀錄表及臺北市
    政府警察局96年5月12日北縣警交字第C00000000號之舉發違
    反道路交通管理事件通知單各 1紙在卷可憑等語。
四、惟訊據被告丙○○固坦承其於起訴書所記載之時、地飲用啤
    酒之事實，惟堅決否認其駕車上開犯行，並辯稱：上開車牌
    號碼1950─DY號自用小客車是丁○○駕駛的，不是我駕駛；
    證人丁○○於96年5 月12日警詢筆錄拒簽，是證人丁○○自
    己講說被警方引導而講的迷迷糊糊的，所以證人丁○○他說
    他拒簽，我跟證丁○○不在同一個地方問筆錄，我沒有開車
    ；當時，我、鄭火勞、丁○○在深坑鄉幼香園餐廳喝酒，之
    後，我打電話叫我太太甲○○騎機車騎來載我，我太太甲○○抵達幼香園餐廳時，我、鄭火勞、丁○○均在場，而我先
    搭我太太甲○○所騎乘機車離去，自上開深坑鄉出發欲回家
    之載到一半路程多一點，因我喝酒與我太太甲○○起爭執，
    我就很氣先下車不讓我太太甲○○載，我太太甲○○就騎機
    車走了，我即徒步回家之途中，適丁○○駕駛上開車輛路過
    見狀，乃邀請我搭他的便車，我即進入該車駕駛座旁乘客座
    ，而由丁○○駕駛該車前進，迨見前方有警方路檢之際，我
    即下車繞過車後往駕駛座旁之前方徒步，詎被警方認定我是
    駕駛人，實際上我沒有駕駛該車，而係丁○○駕駛等語。
五、玆本件有爭議應審究關鍵是被告有無自上揭時地臺北縣深坑
    鄉幼香園飲用啤酒後，猶駕駛車牌號碼1950─DY號自用小客
    車自上址出發，於翌（12）日凌晨零時30分，途經臺北縣石
    碇鄉○○路與楓林路口，為警實施攔檢稽查？茲分述如下：
  (一)被告沒有駕駛上開車輛，而證人丁○○有駕駛上開車輛之事
    實，業經證人丁○○於96年7月4日偵訊時具結證稱：上開時
    地喝完酒後，我即駕駛上開1950─DY號自用小客車離開，而
    1950─DY號自用小客車是我女友的，而我駕駛該車回家途中
    ，經過上開警察路檢地點附近，警察當天半夜取締時，我在
    車上係等朋友來開走該車，而被告沒有駕駛上開車輛，當時
    是被告他太太載他到上開地點，被告先下車徒步，被告並未
    駕駛1950─DY號自用小客車等語（見偵卷第32頁、第40頁）
    ，與其於本院96年12月18日審判時具結證稱：我朋友乙○○
    所有上開1950─DY號自用小客車交由我駕駛使用，我於96年
    5 月11日晚上10時，駕駛該車前往深坑鄉上開地點，與鄭火
    勞、被告一起喝啤酒。之後，被告的太太騎機車要載被告回
    家，但是被告和他太太兩人吵架，被告打電話給我，我就駕
    駛1950─DY號自用小客車去載被告，我駕車行駛在路中看到
    有警察在前方路檢，我就停車，當時我們駕駛停車的地點和
    警察有一段很長的距離，大約一、兩百公尺等語（見本院卷
    第27至28頁），核與證人即被告配偶甲○○於本院97年5月2
    日審判時具結證稱：當天是差不多晚上八、九點多，我們在
    深坑鄉幼香園餐廳，我騎機車抵達幼香園的時候，大約是晚
    上八、九點的時候，在場的人有我先生、鄭火勞、丁○○在
    場，我是最後抵達的，因為我打電話找我先生，我先生問我
    要不要過去，我就騎機車去了，我們喝點酒吃完東西完後，
    晚上十一點多我們才離開，我們一起出來，我騎機車先載我
    先生回家，從深坑鄉○○○○路程多一點，我先生中途說要
    下車，我就跟他發生口角，他可能是喝酒不高興，所以才會
    要下車，我就很氣他為何要下車走路不讓我載，我就騎機車
    走了，我先生下我機車的地點距離我家以騎機車正常車速計
    算，大約六、七分鐘路程許等語情節大致相符（見本院卷第
    80正反面），並有上開1950─DY號自用小客車車主乙○○之
    台北縣政府警察局執行交通違規移置保管車輛第一聯收執聯
    在卷可徵（見偵卷第27頁）。是上開1950─DY號自用小客車
    平日均由證人丁○○駕駛使用，並非供被告駕駛，且被告上
    揭時地喝完酒，並由被告配偶即證人甲○○騎機車搭載被告
    離開深坑鄉幼香園，之後，證人丁○○接到被告來電乃駕車
    前往搭載被告之事實，應堪認定。
  (二)上開1950─DY號自用小客車於96年5 月12日凌晨零時30分許
    ，警方臨檢前，業已停在臺北縣石碇鄉○○路與楓林路口處
    路旁與警方臨檢站距離至少相距80公尺以上之事實，業據證
    人即本件承辦員警施偉東於本院於本院96年12月18日審判時
    具結證稱：我們在石碇鄉○○路與楓林路口查臨檢酒駕，當
    時在96年5 月12日凌晨零時30分許，在我們臨檢放置交通椎
    位置的起點起算100公尺內，約70、80公尺，不超過100公尺
    ，看到前方壹台黑色自用小客車，該車就靠路邊停車，我依
    照經驗法則，這個車一定有問題等語（見本院卷第29頁），
    與證人丁○○於本院96年12月18日審判時具結證稱：我駕駛
    上開車輛行駛至上揭時地，在路中看到有警察在前方路檢，
    我就停車，當時我們駕駛停車的地點和警察有一段很長的距
    離，大約一、兩百公尺等語情節大致相符（見本院卷第27反
    面），並有刑法第185之3(公共危險)案件測試觀察紀錄表、
    汽機車駕駛人酒後生理協調平衡檢測紀錄表、臺北縣政府警
    察局新店分局酒精測定紀錄表、臺北縣政府警察局舉發違反
    道路交通管理事件通知單、車號查詢汽車車籍（見偵卷第15
    至16頁、第20至22頁）可佐。是證人即本件承辦員警施偉東
    看見上開1950─DY號自用小客車於96年5月12日凌晨零時30
    分許，係早已停止，並未行駛之靜止狀態，且停放在距離警
    方臨檢放置交通椎位置的起點起算約80公尺以上地點之事實
    ，應堪認定。
  (三)證人丁○○於偵卷第11頁96年5 月12日警詢筆錄內之受詢問
    人欄：拒簽，其拒簽原因係證人丁○○國小畢業，看筆錄內
    容看不懂，迨村長看完告訴上開警詢筆錄內容後，證人丁○○看筆錄記載內容有不對，且車子不是被告駕駛開的，車子
    是證人丁○○自己駕駛的之事實，業經證人證人丁○○於本
    院96年12月18日審判時具結證述：我在警局沒有說是被告開
    的，是警察說是被告開車的；我說我看不懂，我當時有叫村
    長去看筆錄，所以我才拒簽；我認為筆錄記載這樣跟實際有
    出入，所以我就拒簽等語綦詳（見本院卷第27頁反面），核
    與證人即本件承辦員警施偉東於本院96年12月18日審判時具
    結證述：我們要現場對被告做酒駕時，被告不願意，就把他
    們載回派出所去，就在派出所內對被告做酒測；然後他們就
    通知村長來等語大致符合（見本院卷第29頁正反面）。參以
    上開96年5 月12日證人丁○○警詢筆錄，經本院依職權勘驗
    警詢錄音帶內容並製作勘驗筆錄在本院卷第7 至11頁，亦未
    有證人丁○○明確表示被告有駕駛1950─DY號自用小客車之
    言語，並有勘驗筆錄在卷可稽。是證人丁○○於96年5月12
    日警詢筆錄之受詢問後，因看不懂筆錄內容，迨村長到場看
    完上開警詢筆錄，並告知其筆錄內容之事實，應堪認定。
  (四)證人丁○○駕駛1950─DY號自用小客車，並非被告駕車之事
    實，業經證人丁○○於偵訊、審訊時均證述明確（見偵卷第
    32頁）（見本院卷第28至29頁），與被告於偵訊、審訊時供
    述情節均相符；復酌本件被告、證人丁○○、證人即本件承
    辦員警施偉東均同意由本院送測謊，經內政部警政署刑事警
    察局鑑識科之測謊結果，受測人丁○○於警方攔檢前之駕駛
    上開車輛並無不實反應，且綜合研判可能係因被告先由副駕
    駛座下車後繞經車尾，再由駕駛座車門旁往執勤員警方向走
    去，導致員警認為被告係從駕駛座下車的駕駛人等語，並有
    內政部警政署刑事警察局鑑識科之鑑定書及其檢附圖譜在卷
    可徵（見本院卷第55至66頁），是證人即本件承辦員警施偉
    東並未親見被告駕車行進而停止之事實，應堪認定。至於證
    人施偉東證述伊有親見被告自駕駛座下車，然無法證明被告
    駕車行進而停止之事實，因此，證人施偉東之證述亦無從為
    不利於被告事實之認定，併此敘明。
  (五)此外，復查無其他積極證據足資證明被告有何公訴人所指此
    部分自上揭時地臺北縣深坑鄉幼香園飲用啤酒後，猶駕駛車
    牌號碼1950─DY號自用小客車自上址出發，於翌（12）日凌
    晨零時30分，途經臺北縣石碇鄉○○路與楓林路口，為警實
    施攔檢稽查之刑法185條之3犯不能安全駕駛動力交通工具罪
    之犯行。
六、綜上，並綜觀本件其他卷證資料，亦無法證明被告確有公訴
    人所指上揭犯行。此外，復查並無其他積極證據，足資認定
    被告確有上開服用酒類致不能安全駕駛動力交通工具罪之犯
    行，揆諸上揭規定及說明，自應為被告無罪判決之諭知。
據上論結，應依刑事訴訟法第284條之1、第301條第1項前段，判
決如主文。
本案經檢察官王育珍到庭執行職務
中    華    民    國    97    年  5   月    9         日
                  交通法庭    法  官  施添寶
以上正本證明與原本無異。
如不服本判決應於收受本判決後10日內向本院提出上訴書狀，並
應敘述具體理由，如未敘述上訴理由者，應於上訴期間屆滿後20
日內補提理由書狀於本院（均須按他造當事人之人數附繕本）「
切勿逕送上級法院」。告訴人或被害人如對於本判決不服者，應
具備理由請求檢察官上訴，其上訴期間之計算係以檢察官收受判
決正本之日期為準。
                              書記官  陳弘文
中    華    民    國    97    年  5   月    9         日


司法院資訊處製作；財團法人民間司法改革基金會備份。
